臺灣高等法院刑事判決　　　　　　　　　　　　　九十二年度上易字第三四九０號
　　上　訴　人
　　即　被　告　甲○○
右上訴人因妨害名譽案件，不服臺灣板橋地方法院九十二年度易字第二一一九號，中
華民國九十二年九月二十二日第一審判決（起訴案號：臺灣板橋地方法院檢察署九十
二年度偵字第四０七０號、第九七二一號），提起上訴，本院判決如左：
    主  文
上訴駁回。
    事  實
一、甲○○係臺北縣中和市○○路七十八號「日光大道」社區之住戶，其丈夫顏圳波
    （起訴書誤載顏俊峰）自民國九十一年七月一日起擔任係該社區公寓大廈管理委
    員會主任委員，任期至同年八月二十五日止，另住戶丙○○、丁○○、乙○○則
    分別擔任安全委員、監察委員及副主任委員，該管理委員會各委員間因立場不同
    ，彼此相處不睦。詎甲○○為維護其丈夫，竟意圖散佈於眾，在不詳時、地，以
    「一群日光大道ＫＧＢ」名義製作內容略謂：「第二屆程偽安全委員．．．．，
    他聯合盧監委員、曾副主委脅迫主委答應傑匠管理費減半35元．．．．」等文字
    （其內容起訴書略載為「社區管理委員安全委員丙○○、監察委員丁○○及副主
    任委員曾照縉共同脅迫當時之主任委員即顏俊峰，同意讓社區內傑匠股份有限公
    司（下稱傑匠公司）應繳交之管理費減半」）之日光大道芳鄰號外緊急啟事（下
    稱緊急啟事）約二百餘張後，於九十一年八月十二日晚上十一時（起訴書未載晚
    上十一時）許，在前開社區一樓中庭，交由與其有犯意聯絡之黃冬英（已成年，
    業經原審判處罪刑確定）散發至社區Ａ、Ｂ、Ｃ棟大樓住戶（起訴書載為所有住
    戶）之信箱內，以此方式指摘足以毀損丙○○、丁○○、乙○○名譽之事。嗣黃
    冬英散發完畢後，為社區保全人員發覺有異，經向丙○○反應，並調閱大樓監視
    錄影帶後查悉上情。
二、案經丙○○、丁○○、乙○○訴由臺北縣政府警察局中和分局報請（黃冬英部分
    ）暨由丙○○、丁○○、乙○○訴請（甲○○部分）臺灣板橋地方法院檢察署檢
    察官偵查起訴。
    理  由
一、訊據被告甲○○矢口否認有誹謗之犯行，辯稱：伊僅係持連署單交給黃冬英散發
    ，並未製作緊急啟事，亦未囑黃冬英將該等啟事散發至住戶之信箱內，本件行為
    與伊無涉云云。惟查：
(一)右揭事實，業據告訴人丙○○、丁○○、乙○○於警訊及偵審中指訴基詳，並有
    緊急啟事二張及原審同案被告黃冬英散發緊急啟事之監視錄影帶翻拍照片八幀卷
    可稽。
(二)原審同案被告黃冬英於偵審中均指稱前開約二百張緊急啟事係被告甲○○叫伊散
    發的，且所散發者並非連署單等語，參以前開緊急啟事內容可知大部分在為主任
    委員顏圳波說好話，並澄清事實，有利於主任委員顏圳波，他人實無必要在未經
    查證屬實之情況下冒然製作或散發，益證該緊急啟事應係由與顏圳波具有親密配
    偶關係者即被告甲○○所製作。至黃冬英雖供稱伊不知啟事內容為何，主觀上無
    誹謗之犯意云云。惟查黃冬英所散發之啟事數量達約二百張，其復能確認所散發
    之文件乃緊急啟事，若謂不知其內容為何，難以令人置信，足認其所辯，無非飾
    卸之詞，不足採信。
(三)證人即傑匠公司副理林文雄於警訊中亦證稱：緊急啟事內容所述丙○○、丁○○
    、乙○○脅迫顏圳波主委答應傑匠公司管理費減半三十五元一事，並非事實，有
    關管理費減半的提案，曾在九十一年七月五日住戶大會中提出，但是未經確認，
    所以傑匠公司尚未繳納管理費等情（見偵查卷第一宗第二十八頁反面），足見緊
    急啟事內所述「第二屆程偽安全委員．．．．，他聯合盧監委員、曾副主委脅迫
    主委答應傑匠管理費減半35元．．．．」等內容，非屬實在。
(四)至證人顏圳波於原審調查時雖證稱：伊自九十一年七月一日擔任主委後，曾有好
    幾位委員包括告訴人乙○○一直催伊簽立同意傑師匠公司管理費減半之協議書，
    並表示伊若不簽，就要罷免伊等語，但與本件案發後員警高崇人於九十一年八月
    十九日以電話向顏圳波查證時，顏圳波所稱「曾副主委、盧監委、程安委並未有
    脅迫主委（本人）答應傑匠公司管理費減半35元這個事實」等情不同，有該日電
    話紀錄一份在卷憑（見偵查卷第一宗第三十一頁），且顏圳波為被告甲○○之丈
    夫，難免迴護被告甲○○，是其前開證詞自不足據為被告有利之認定。本件罪證
    明確，被告犯行堪以認定。
二、被告意圖散布於眾，製作足以毀損告訴人丙○○、丁○○、乙○○名譽之緊急啟
    事，並囑有犯意聯絡之黃冬英散發，核其所為，係犯刑法第三百十條第二項之散
    布文字，而指摘足以毀損他人名譽之事罪。被告與黃冬英間，互有犯意之聯絡及
    行為之分擔，為共同正犯。被告係以一行為誹謗告訴人丙○○、丁○○、乙○○
    三人，為想像競合犯，應依刑法第五十五條規定，從一重處斷。
三、原審同此認定，因依刑法第二十八條、第三百十條第二項、第五十五條、第四十
    一條第一項前段，罰金罰鍰提高標準條例第一條前段、第二條各規定，於審酌被
    告之品行、智識程度、犯罪之動機、手段，誹謗他人名譽所造成之損害程度，以
    及犯罪後之態度等一切情狀，量處拘役四十日，並諭知如易科罰金，以三百元折
    算一日。核其認事用法，俱無違誤，量刑亦甚允洽。被告上訴意旨，仍執陳詞，
    否認犯罪，為無理由，應予駁回。
據上論斷，應依刑事訴訟法第三百六十八條，判決如主文。
本案經檢察官黃柏齡到庭執行職務。
中　　　華　　　民　　　國　　九十三　　年　　　二　　　月　　 十八 　　日
                              臺灣高等法院刑事第六庭
                                  審判長法  官  陳　春　秋
                                        法  官  王　麗　莉
                                        法  官  高　明　哲
右正本證明與原本無異。
不得上訴。
                                        書記官  李　垂　福
中　　　華　　　民　　　國　　九十三　　年　　　二　　　月　　 十九 　　日
附錄：本案論罪科刑法條全文
中華民國刑法第三百十條：
意圖散布於眾，而指摘或傳述足以毀損他人名譽之事者，為誹謗罪，處一年以下有期
徒刑、拘役或五百元以下罰金。散布文字、圖畫犯前項之罪者，處二年以下有期徒刑
、拘役或一千元以下罰金。
對於所誹謗之事，能證明其為真實者，不罰。但涉於私德而與公共利益無關者，不在
此限。
